臺灣桃園地方法院刑事判決　　　　　　　　　　　　　九十年度易字第一八四五號
　　公　訴　人　臺灣桃園地方法院檢察署檢察官
　　被　　　告　甲○○
　　被　　　告　乙○○
右列被告等因背信案件，經檢察官提起公訴（九十年度偵字第五六六八號），本院判
決如左：
      主  文
甲○○、乙○○共同為他人處理事務，意圖為自己不法之利益，而為違背其任務之行
為，致生損害於本人之財產，甲○○處有期徒刑捌月。乙○○處有期徒刑陸月，如易
科罰金，以參佰元折算壹日。
      事  實
一、緣甲○○為乙○○之父，為丙○○之岳父。丙○○於民國七十一年八月間以新台
    幣（下同）一百萬元之代價，向甲○○購買其所有座落於桃園縣觀音鄉○○○段
    埔頂小段三十、三十之一地號之土地（面積合計０‧四九二０公頃即四九二０平
    方公尺），以供經營養豬場之用，並由丙○○之妻林桂賢至桃園縣新屋鄉農會領
    取現金交予甲○○收訖，然因上開二筆土地地目均為田，而丙○○並無自耕農身
    份，是該筆土地無法辦理移轉登記為丙○○所有，雙方遂約定仍信託登記在甲○○名下。詎料甲○○明知其係為他人處理事務，而身為信託登記之受託人，竟與
    其子乙○○共同基於意圖為自己不法利益之犯意聯絡，於八十七年八月十四日，
    將該兩筆土地以贈與為由，移轉登記至乙○○名下而違背其任務，足生損害於丙○○之利益。
二、案經丙○○訴由臺灣桃園地方法院檢察署檢察官偵查起訴。
      理  由
一、訊據被告甲○○固坦承收受告訴人丙○○交付之一百萬元現金，並於七十一年九
    月六日存入伊在觀音鄉農會信用部之帳戶內，惟與被告乙○○均矢口否認右揭犯
    罪事實，辯稱：土地是無償借給丙○○使用，一百萬元是丙○○向伊借帳戶使用
    ，該筆一百萬元係丙○○委託伊用以購買小豬及蓋豬舍所用，然於嗣後三個月內
    均已提領出供告訴人經營牧場營運資金云云。惟查：
    （一）右揭購買土地之事實業據告訴人丙○○指述歷歷，復據證人即被告甲○○
          之女、告訴人丙○○之妻林桂賢於偵查中證稱：該一百萬元係用來買土地
          的等語綦詳（見偵查卷第七十四、一一二頁）。況且被告甲○○辯稱雙方
          停止借用原因係因告訴人丙○○不依約將土地移轉登記於其妻林桂賢名下
          ，惟此節亦據證人林桂賢否認在卷。且雙方法律關係如確屬借用，又何需
          將土地登記於林桂賢名下？衡諸證人林桂賢與被告甲○○為親生父女關係
          ，與被告乙○○為兄妹關係，衡情自無設詞誣陷之理，渠證詞之可信性甚
          高。縱使渠等並未書立契約為憑，然稽之立約雙方為翁婿關係，亦符情理
          之常。
    （二）次查，就收受上開一百萬元乙節，被告甲○○初於偵查中先後辯稱：「他
          用一百萬元支票入我農會的戶頭」（見偵查卷第七十三頁）、「「丙○○
          是拿我的存摺去入帳戶」（見偵查卷第九十一頁），嗣於本院審理之同一
          庭期中再為不同之陳述：「他（丙○○）自己他一百萬元現金，我拿我的
          存摺，我們一起存進去的，是他跟我借帳戶」、「我記得是我女兒他這一
          百萬元現金用袋子裝，我們約在農會」（見本院九十年十一月六日審理筆
          錄），渠前後陳述不一，已有可議。且查，告訴人丙○○確於七十一年八
    月三日從其台灣土地銀行中壢分行帳號一三七六—一之帳戶內提領一百萬
          元（支票），並於同年八月五日存入其新屋農會帳號一六三九號帳戶，嗣
          後並提領交予被告甲○○，資為購買土地之價金；復於同年八月五日土地
          銀行同一帳戶轉出一百二十九萬元至其新竹中小企業銀行新屋分行帳號一
          二九四號帳戶內，以資支應蓋豬舍及購買小豬之費用，此有土地銀行中壢
          分行支票一紙、新竹中小企業銀行新屋分行存摺明細一份（見偵查卷第一
          ０一、一六一頁）及新屋鄉農會函覆之往來明細表一份（存於本院卷）可
          稽，則告訴人上開所稱已有所本。且告訴人既有上開銀行帳戶，衡情應無
          另向被告借用帳戶之理，被告甲○○所辯告訴人向伊借用戶頭云云，顯無
          可採。又被告所稱於支付各筆款項時，再由告訴人與伊一同前往農會提領
          支應，並於三個月內提領完畢，無異畫蛇添足之舉，亦大違情理之常。
    （三）復查，被告甲○○雖辯稱：該筆一百萬元之款項係告訴人丙○○委託伊支
          付購買小豬及蓋豬舍所需之費用，並稱：該一百萬元均係由伊支配（見偵
          查卷第七十三頁）云云。然查，苟係為支應各項花費，大可逐筆提領支付
          ，何須一次支付高達一百萬元之金額？又各項花費費用不一，必有畸零之
          數，豈有一次支付一百萬元整數之理？再者，告訴人所經營之養豬場係由
          其自行鳩工興建，工程建材由其準備，工人之工錢亦由其自行發放等情，
          業據證人即當時參與該養豬場興建之工人林連、錢金益、曾雙喜、梁國雄
          於本院審理中分別證述：「是丙○○叫我去做工的，工錢是他給的」、「
          （是何人請你們去做的，何人付錢的？）都是丙○○請的，丙○○付錢的
          」、「（蓋豬舍的時間內，甲○○有無對你們指示？）沒有，都是丙○○
          在發落」（見本院九十年十二月十三日審理筆錄）。被告甲○○雖另辯稱
          ：建材是丙○○拿錢叫伊去買的，然亦據證人曾雙喜否認稱：是丙○○準
          備的等語。況且告訴人曾自行購買小豬六十頭，共花費十萬三千八百元乙
          節，復據其提出台灣土地銀行支票存根一紙為據。準此，支應工程款及購
          買小豬之費用既係由告訴人另行支付，即與被告甲○○所收受之前揭一百
          萬元並不相干，應堪認定。至於被告甲○○另辯稱：伊在觀音鄉農會之帳
      戶內，於七十二年三月十七日有出售毛豬之收入云云。然單憑渠提出之存
          款帳卡記載亦僅可證明當時確有該筆金額入帳，仍難據以推論該筆收入與
          告訴人何干，附此敘明。
    （四）被告甲○○雖供稱土地係無償借予丙○○使用，但土地稅仍由其繳納云云
          然上開土地並未課徵地價稅，田賦亦自七十六年第二期起即停止徵收等情
          ，有桃園縣稅捐稽徵處中壢分處函一紙附卷可稽，與被告甲○○所辯已有
          未合。又被告借用時間長達十餘年，卻未收受任何租金，亦未要求告訴人
          負擔田賦（七十六年以前），並且同意告訴人在上開土地上大興土木，興
          建如卷附照片所示之大批建物（見偵查卷第八十五、八十六頁，依牧場登
          記證記載尚包括豬舍四棟、倉庫一間、看守舍一煎、污水處理設施一座及
          其他主要設施），已與常理有違。復查，上開地段三０地號土地曾於八十
          一年三月五日由告訴人丙○○擔任借款人、抵押權債務人，而設定抵押權
          予桃園縣觀音鄉農會以資借款，並設定本金最高限額抵押權一百三十萬元
          ，嗣後並均由告訴人丙○○清償該筆借款，此有地籍謄本、債務清償證明
    書、抵押權設定契約書、他項權利證明書、農業發展基金貸款借據、觀音
          鄉農會放款繳款存根、還款收據等在卷可按。苟被告甲○○並未將上開土
          地售予告訴人丙○○，何以任由告訴人以之為擔保借款？
    （五）復參諸告訴人所提出位於上開土地附近即觀音鄉○○○段兩座屋小段之土
          地，於六十九年五月十四日之交易價格為每台甲（公頃）一百七十五萬元
          ，此有該份契約書附卷可考（見偵查卷第四十七頁），依此標準換算，本
          案二筆土地面積合計０‧四九二０公頃，折合土地價格應有八十六萬元，
          而本案交易時間與前揭土地交易時間相距約一年，是告訴人所稱因被告林
          火旺即渠岳父要求伊以一百萬元之代價購得本案土地乙節，尚堪採信。另
          查，被告雖聲請傳喚證人蕭驅創到庭證稱：伊曾於七十年間在本案系爭土
          地附近購得另筆土地，當時係以一甲地約四十一、二萬元之代價購得等語
          （見本院九十一年一月十七日審理筆錄）。然查，證人蕭驅創購得上開土
          地距今已有二十年之久，復因渠無法提出契約書佐證，亦無法明確記憶究
          為何筆地號土地，則該筆土地與本案系爭土地相關條件是否相同？時間相
          距多久？證人是否有記憶疏漏之處？均無從詳加稽核。是證人上開證述尚
          難憑採。
    （六）至於上開二筆土地雖係被告甲○○與案外人林連、林阿榮、林火生所共有
          ，而於七十二年七月十日始以「買賣」為由，於同年八月十九日登記為被
          告甲○○單獨所有，然該土地早已於民國五、六十年間被告甲○○兄弟分
          家時，即分由被告甲○○單獨管領使用，是告訴人使用上開土地並無須經
          其他共有人同意等情，亦據被告甲○○及證人林連、林阿榮供述在卷。準
          此，迄至七十一年間，被告甲○○就上開土地早已單獨管領使用十餘年，
          衡情足以推論出何以告訴人購得上開土地時，雖該筆土地仍為持分地，卻
          可由被告甲○○一人作主出售之理。而證人林連、林阿榮雖證稱：該等土
          地係被告租予告訴人云云，然渠等係依若該土地出賣，渠等亦應分受價款
          ，惟被告並未分予渠等價款而推論所得，然被告甲○○苟因其他原因於出
          售後自行取得全部價款，則其他共有人因未辦理移轉登記，亦無從知悉，
          則上開推論即無所據，是以證人林連、林阿榮前揭證述亦有瑕疵，仍難執
          為被告二人有利之認定。
    （七）而上開土地實際交由告訴人經營牧場使用，亦有被告甲○○書立之土地使
          用同意書、牧場登記證書、畜牧場登記證書、使用執照在卷可考。參諸上
          開土地地目均為「田」，而告訴人並無自耕農身份，是告訴人與被告林火
          旺間存有信託關係，應堪認定。再者，被告甲○○已將上開土地以「贈與
          」為由移轉與被告乙○○，則有土地謄本二份為憑，被告二人有背信之犯
          行實彰彰明甚。綜上所述，被告二人所辯應屬卸責之詞，不足採信。此外
          復有土地登記簿謄本、地籍圖謄本、存款帳卡、陳報書、土地複丈成果圖
          、丙○○函、桃園縣稅捐稽徵處中壢分處函、公司執照、營利事業登記證
          、房屋租賃契約、支票、記錄單、新竹國際商銀函、臺灣土地銀行支票存
          根、新屋鄉農會函、往來明細表、使用執照、存證信函二份、買賣契約書
          、水質檢測報告、監察院函、觀音鄉公所函、照片十一張推土機工作單、
          桃園縣政府函三份、新竹中小企銀存款明細表、自耕能力申請流程圖、調
          解申請書、牧場之使用計劃書、配置圖、位置圖、說明書、鄉公所函、建
          造申請書、切結書在卷可稽。本件事證明確，被告二人犯行均堪認定。
二、按背信罪係因身份而成立之罪，其共同實施者，雖無此項身份，依刑法第三十一
    條第一項規定，仍以共犯論。被告乙○○雖未受任為告訴人丙○○處理事務，惟
    與受任人甲○○共同實施犯罪，仍為背信罪之共犯。核被告甲○○、乙○○二人
    所為，均係犯刑法第三百四十二條第一項之背信罪。被告二人間就上揭犯行，有
    犯意之聯絡及行為之分擔，皆為共同正犯。查被告乙○○行為後刑法第四十一條
    易科罰金之規定，已於九十年一月四日修正，並經總統於同年月十日公布，業於
    同年月十二日生效，修正後得易科罰金之規定，由最重本刑三年以下有期徒刑之
    罪，修正為五年以下有期徒刑之罪，兩者相較，以新法較有利於被告，依刑法第
    二條第一項前段規定，應適用新法處斷。爰審酌被告二人犯罪動機、目的、手段
    、使被害人受損害之金額為一百萬元、與告訴人之關係、被告甲○○為實際受託
    人，惡性較重，及二人犯後態度並非良好等一切情狀，分別量處如主文所示之刑
    ，就被告乙○○部分並諭知易科罰金之折算標準。
據上論斷，依刑事訴訟法第二百九十九條第一項前段、刑法第二條第一項前段、第二
十八條、第三百四十二條第一項、第三十一條第一項、修正後第四十一條第一項前段
、罰金罰鍰提高標準條例第一條前段、第二條，判決如主文。
本案經檢察官王以文到庭執行職務。
中      華      民      國    九十一    年      一      月    二十九    日
                                  臺灣桃園地方法院刑事第一庭
                                      法  官  陳  永  來
右正本證明與原本無異。
如不服本判決，應於判決送達後十日內向本院提出上訴狀( 應附繕本 )，上訴於
臺灣高等法院。
                                      書記官   洪明媚
中      華      民      國     九十一    年      一      月     三十    日
刑法第三百四十二條
為他人處理事務，意圖為自己或第三人不法之利益或損害本人之利益，而為違背其任
務之行為，致生損害於本人之財產或其他利益者，處五年以下有期徒刑、拘役或科或
併科一千元以下罰金。
前項之未遂犯，罰之。
